臺灣高等法院刑事裁定
110年度偵抗字第1743號
抗  告  人
即  被  告  李銘維




第  一  審
選任辯護人  王仕為律師
上列抗告人即被告因聲請羈押等案件，不服臺灣桃園地方法院中
華民國110年10月23日裁定（110年度聲羈字第454號），提起抗
告，本院裁定如下：
    主  文
抗告駁回。
    理  由
一、法院之裁判，本應公諸予社會大眾，但關於偵查中檢察官聲
    請羈押及延長羈押之裁定，為維護偵查秘密，如過度暴露案
    情，恐有礙檢察官犯罪之偵查，故本件裁定就相關具體事實
    及關鍵證據，為適度保留，合先敘明。
二、原裁定意旨略以：抗告人即被告李銘維（下稱被告）經法院
    訊問後，依卷附證據認被告涉犯刑法第271條第1項之殺人、
    同法第277條第1項之傷害等罪犯罪嫌疑重大，且所犯為最輕
    本刑5年以上有期徒刑之重罪，有事實及有相當理由足認被
    告有逃亡、勾串共犯之虞，依刑事訴訟法第101條第1項第1
    至3款規定，於民國110年10月23日裁定羈押2月，並禁止接
    見、通信、受授物件在案。
三、抗告意旨略以：
　㈠本案係陳均翰、羅章旭以持刀之強暴方式，要求傳播小姐返
    還鐘點費之消費糾紛，被告經同案被告邱俊瑋（下逕稱姓名
    ）通知到場協助處理，其他同案被告因事前獲知陳均翰等人
    攜帶武器，為求自保而自備武器後到場。詎被害人李弘琦（
    業於110年7月12日死亡，下逕稱姓名）打開房門即持刀接續
    往被告頭部砍4刀，被告倒地不起，邱俊瑋為保護被告，乃
    持刀向前與李弘琦互砍，嗣發生李弘琦死亡之結果，被告對
    上開死亡結果無法預見及控制。
　㈡被告於案發後積極配合檢警辦案，準時到案說明、歷次供述
    一致，並無逃亡之虞，亦無隱匿或與其他共犯勾串之舉，且
    本案相關證物均已扣案，故本案並無羈押之必要性。縱被告
    所述與共犯有異，僅是不同人對於事實理解不同，絕非脫罪
    之詞，更無勾串共犯之情。
　㈢羈押聲請書附件記載「案發後有人翻牆逃逸，或丟棄案發衣
    物、更換電話等情，顯有規避追查之心態」等語，然究竟是
    何人翻牆逃逸、或丟棄案發衣物、更換電話，檢察官均未說
    明，據被告所知，本案涉犯之共犯均已到案說明，豈有規避
    偵查之說。請法官撤銷原裁定，以維護被告權益云云。
四、按被告經法官訊問後，認為犯罪嫌疑重大，而有㈠逃亡或有
    事實足認為有逃亡之虞，㈡有事實足認為有湮滅、偽造、變
    造證據或勾串共犯或證人之虞，㈢所犯為死刑、無期徒刑或
    最輕本刑為5年以上有期徒刑之罪，有相當理由認為有逃亡
    、湮滅、偽造、變造證據或勾串共犯或證人之虞者情形之一
    ，非予羈押，顯難進行追訴、審判或執行者，得羈押之。又
    法院認被告於羈押中接見、通信及受授物件有足致其脫逃或
    湮滅、偽造、變造證據或勾串共犯或證人之虞者，得依檢察
    官之聲請或依職權命禁止或扣押之，同法第101條第1項、第
    105條第3項分別定有明文。法院對被告執行羈押，其本質上
    係為使刑事訴訟程序得以順利進行，或為保全證據或為擔保
    嗣後刑之執行，而對被告所實施剝奪其人身自由之強制處分
    ，故法院僅須依刑事訴訟法第101條第1項（或刑事訴訟法第
    101條之1第1項）之規定，審查被告犯罪嫌疑是否重大、有
    無賴此保全偵審或執行之必要。而關於羈押之原因及其必要
    性，法院應就具體個案，依通常生活經驗法則、論理法則衡
    酌是否有非予羈押顯難保全證據或難以遂行訴訟程序之情形
    為判斷。對於被告羈押與否之審查，其目的既僅在判斷有無
    實施羈押強制處分之必要，並非認定被告有無犯罪之實體審
    判程序，關於羈押之要件，即無須經嚴格證明，以經釋明得
    以自由證明為已足；至於被告是否成立犯罪，乃本案實體上
    應予判斷之問題。而所謂犯罪嫌疑重大，有無羈押及禁止接
    見通信之必要，係指就現有之證據，足認被告成立犯罪之可
    能性甚大而言，俱屬事實問題，法院有依法認定裁酌之職權
    ，最高法院29年抗字第57號判例可資參照。故審酌被告有無
    羈押必要，除被告犯罪嫌疑已屬重大外，自當基於訴訟進行
    程度、犯罪性質、犯罪實際情狀及其他一切情事，審慎斟酌
    有無上開保全或預防目的，依職權妥適裁量，俾能兼顧國家
    刑事追訴、刑罰權之順暢執行及人權保障。如就客觀情事觀
    察，法院羈押之裁定在目的與手段間之衡量，並無明顯違反
    比例原則情形，即無違法或不當可言。
五、經查本案被告於110年7月10日夥同多名持刀械、棍棒之男子
    前往儷灣汽車旅館欲取回傳播小姐之費用，雙方發生衝突並
    因而造成雙方受傷，其中對方成員李弘琦傷重不治死亡等情
    ，業經被告自承不諱，並有監視錄影器翻拍照片在卷可憑。
    被告及其同夥係在對方開啟房門之際衝入對方房間內攻擊對
    方，業經被害人指訴歷歷，並經在場之傳播小姐證述明確，
    被告涉犯刑法第271條第1項殺人、同法第277條第1項傷害等
    罪犯罪嫌疑重大。
六、被告所涉刑法第271條第1項殺人罪嫌部分，係最輕法定本刑
    有期徒刑10年以上之重罪，若本案經法院判決有罪確定，被
    告將面臨相當刑期之執行，有逃亡之高度可能性，此乃趨吉
    避凶、脫免刑責、不甘受罰之基本人性；又關於被告有無與
    其他共犯一同進入案發房間、攻擊李弘琦等情，被告供述與
    其他到案共犯等所述不符，尚待檢警後續偵辦釐清，有相當
    理由認為被告有逃亡之虞及有事實足認被告有勾串共犯之虞
    。衡酌被告所涉重罪對社會秩序之危害，予以羈押並禁止接
    見、通信、受授物件，核屬適當且符合比例原則。
七、原審依卷內客觀事證認被告上開犯罪嫌疑重大，有刑事訴訟
    法第101條第1項第2、3款之羈押原因，且有羈押必要而裁定
    羈押被告，並諭知禁止接見、通信、受授物件，經核並無違
    誤。至原審所指本案尚有同法第101條第1項第1款之羈押原
    因，固非的論，然此不影響被告應予羈押之結果，併此敘明
    。抗告意旨以本案被告一進入案發現場即遭砍傷並無傷害他
    人之舉，辯稱其無涉犯殺人及傷害罪嫌，與被害人所指及證
    人所述歧異，本院認檢察官就被告犯罪嫌疑重大已盡釋明之
    責，抗告意旨㈠並無理由。另監視器畫面所示本案進入案發
    地點嫌疑人約有10人，依卷內資料顯示尚有多名共犯未到案
    ，有事實足認被告有勾串共犯之虞，抗告意旨㈡、㈢所指其無
    勾串共犯之虞，亦無理由，依法應駁回抗告。
據上論斷，應依刑事訴訟法第412條，裁定如主文。
中　　華　　民　　國　　110 　年　　11　　月　　12　　日
                  刑事第十二庭  審判長法　官  陳如玲 
                                      法　官  魏俊明
                                      法　官  蔡如惠
以上正本證明與原本無異。
不得再抗告。
                                      書記官  宗志強
中　　華　　民　　國　　110 　年　　11　　月　　12　　日